【裁判字號】    91,交聲,1246
【裁判日期】    920129
【裁判案由】    違反道路交通管理處罰條例聲明異議
【裁判全文】
臺灣臺北地方法院交通事件裁定                  九十一年度交聲字第一二四六號
    異議人即
    受處分人  甲○○  男  民國.
右列受處分人因違反道路交通管理處罰條例案件，對於台北市交通事件裁決所中華民
國九十一年五月二十日所為之處分（原處分案號：北市裁三字第裁00－00000
0號），聲明異議，本院裁定如左：
    主      文
原處分撤銷。
甲○○不罰。
    理      由
一、按法院受理交通事件，準用刑事訴訟法之規定，道路交通管理處罰條例第八十九
    條前段定有明文，是刑事訴訟法第一百五十四條「犯罪事實應依證據認定之，無
    證據不得推定其犯罪事實。」規定、最高法院四十年台上字第八六號判例所揭示
    「事實之認定，應憑證據，如未能發現相當證據，或證據不足以證明，自不能以
    推測或擬制之方法，為裁判基礎。」、五十二年台上字第一三００號判例「告訴
    人之告訴，係以使被告受刑事訴追為目的，是其陳述是否與事實相符，仍應調查
    其他證據以資審認」之旨，於法院審理行為人違反道路交通管理處罰條例案件時
    ，當有其適用。
二、本件原處分機關認受處分人即異議人甲○○於民國八十七年八月二十九日下午二
    時五十分許，騎乘ＩＴＸ－一六０號重型機車，沿台北市中山區○○○路○段由
    南往北方向行駛，途經台北市中山區○○○路○段、市○○道○○路口，欲右轉
    往市○○道行駛，因疏未注意其所騎乘機車旁適有孫德賢騎乘車號ＤＱＥ－一０
    九號輕型機車沿中山北路一段由南往北方向直行，即貿然右轉，而撞及孫德賢所
    騎乘之機車，使孫德賢周杰受有傷害，詎受處分人駕駛汽車肇事致人受傷，竟未
    採取任何救護或其他必要措施，且未向警察機關報告，而逃逸駛離現場，經據報
    到場處理之台北市政府警察局中山分局警員查知係受處分人駕車肇事，而以受處
    分人有違反道路交通管理處罰條例第六十二條第一項「汽車駕駛人，駕駛汽車肇
    事致人受傷或死亡，應即採取救護或其他必要措施，並向警察機關報告，不得駛
    離，違者吊扣其駕照三個月至六個月。逃逸者吊銷駕駛執照。」規定之行為掣單
    舉發，嗣原處分機關乃依前揭道路交通管理處罰條例第六十二條第一項規定裁處
    吊銷受處分人駕駛執照之處分。
三、訊據受處分人固不否認前述車號汽車為其所有，惟堅決否認有任何違反道路交通
    管理處罰條例規定之行為，辯稱：我當時人在銀行上班，根本沒有外出，也沒有
    經過事故現場，只有對方一個人指證我實在不能令人服氣等語，經查：
    證人即與受處分人發生本件道路交通事故之孫德賢於本院九十一年九月十六日調
    查時固供稱與其發生本件交通事故之機車車號確係受處分人所有前開車號機車，
    不過其並沒有辦法確定是不是在庭之受處分人騎乘該部機車與其肇事（當日訊問
    筆錄參照），而在本件卷存證據資料內，除了立場與受處分人相對，在程序上其
    屬性已近於告訴人地位之孫德賢所證稱與其發生本件車禍之機車為受處分人所有
    前開車號機車之供述外，並無其他積極證據足以證明其所為上開供述內容為屬實
    在，則依前揭最高法院五十二年台上字第一三００號判例所認，本院自難單憑孫
    德賢一人之指訴，而在別無其他積極證據足以證明孫德賢其指訴為屬實在之情形
    下（如其他目擊證人或物證或書證），遽認其指訴為屬實在，而可認確係受處分
    人所有前開車號機車與孫德賢肇事致生本件事故，是受處分人辯稱僅有孫德賢一
    人之指證，別無其他積極證據足以證明其有駕車肇事逃逸之行為，核諸前揭說明
    ，乃為有理由。
四、綜上所述，原處分機關所認定受處分人有前開違反道路交通管理處罰條例之違規
    事實，尚與事實不符，原處分機關不察，遽對受處分人為前開裁決，即難認為允
    當，應認受處分人之異議為有理由，自應由本院將原處分撤銷，改諭知受處分人
    不罰，以資適法。
據上論斷，應依道路交通案件處理辦法第二十條前段，裁定如主文。
中      華      民      國    九十二    年      一      月    二十九    日
                                    臺灣臺北地方法刑事第三庭
                                          法  官  葉建廷
右正本證明與原本無異。
如不服本裁定，應於裁定送達後五日內，向本院提出抗告狀。
                                          書記官  許婉如
中      華      民      國    九十二    年      一      月    二十九    日


司法院資訊處製作；財團法人民間司法改革基金會備份。
